【裁判字號】    98,中簡上,1038
【裁判日期】    981117
【裁判案由】    詐欺
【裁判全文】
臺灣臺中地方法院刑事判決          98年度中簡上字第1038號
上  訴  人
即  被  告  乙○○
上列上訴人即被告因詐欺案件，不服本院臺中簡易庭九十八年度
中簡字第二三六五號中華民國九十八年八月二十七日第一審簡易
判決（聲請簡易處刑案號：九十八年度偵字第一四三一０號），
提起上訴，本院管轄第二審之合議庭判決如下：
    主    文
原判決撤銷。
乙○○幫助意圖為自己不法之所有，以詐術使人將本人之物交付
，處拘役肆拾日，如易科罰金，以新臺幣壹仟元折算壹日。
    犯罪事實
一、乙○○前無不法犯罪之前科紀錄，素行尚佳，其於民國九十
    八年四月八日，從自由時報之分類廣告欄得知有某不詳傳播
    公司應徵司機之徵才訊息，其依照報紙所載之聯絡方式與對
    方聯繫後，對方乃要求欲獲得工作錄取需提供帳戶之存摺、
    提款卡與密碼等帳戶資料以供公司徵信測試之用；乙○○明
    知個人在金融機構帳戶之存摺與提款卡等帳戶資料係供帳戶
    名義人自己使用之重要理財工具，關係個人財產之表徵，且
    可預見存摺、提款卡及其密碼資料如恣意交予他人，而未加
    以闡明正常用途，極易被利用為與財產有關之犯罪工具，竟
    仍不顧他人可能遭受財產上損害之危險，而基於縱若其所提
    供之金融機構帳戶資料被利用作為詐欺取財之用，亦不違背
    其本意之幫助犯意，於九十八年四月八日某時，在臺中市○
    區○村路○○○路交叉路口附近，將其不知情之女友劉美蓮
    在台新國際商業銀行大里分行（下稱台新商銀）所申請設立
    ，帳號00000000000000號帳戶之存摺、提款卡及密碼資料，
    均交付告知予前揭不詳公司所派遣之真實姓名、年籍均不詳
    ，自稱「許先生」之成年男子，而容認該人所屬不法犯罪集
    團成員藉該等帳戶資料以遂行詐欺取財之犯罪。該「許先生
    」於取得此等乙○○所提供劉美蓮所有之帳戶資料後，即與
    齊組詐欺集團之其他成員共同基於意圖為自己不法所有之犯
    意聯絡，於九十八年四月間某日，由不詳姓名、年籍、化名
    為「楊柔」之成年女性集團成員，在PCHOME網路交友網站刊
    登因經濟困難尋求援交之不實訊息，適有居住於桃園縣大園
    鄉之甲○○瀏覽該網站後，乃加入「楊柔」所留之MSN帳號
    成為好友，後該化名「楊柔」之女子即以MSN及撥打電話予
    甲○○，謊稱其因積欠地下錢莊新臺幣（下同）十三萬元及
    利息十萬元，遭控制行動，且需以援交賺錢云云，致甲○○
    陷於錯誤，接續於九十八年四月十日、同年月十一日、同年
    月十二日，以自動櫃員機存款方式，分別存入一萬元、一萬
    元、一萬元、二萬元、三萬元、二萬元、二萬元、一萬五千
    元、一萬五千元，合計十五萬元至劉美蓮所開設之上開台新
    商銀帳戶內。未幾，即由前述詐欺集團成員持乙○○所提供
    之金融卡與密碼資料，將甲○○遭詐騙所匯入之款項提領一
    空。嗣因甲○○發覺有異，乃知受騙而報警處理，始由員警
    進而循線查悉上情。
二、案經臺中縣警察局太平分局報請臺灣臺中地方法院檢察署檢
    察官偵查後，聲請以簡易判決處刑。
    理    由
一、訊據被告即上訴人（以下逕稱被告）乙○○固坦陳其確有於
    上揭時地，將前揭其不知情之女友劉美蓮所申設台新商銀帳
    戶之存摺、提款卡及密碼資料，均提供交付予真實姓名、年
    籍均不詳，自稱「許先生」之成年男子之事實；惟矢口否認
    有何幫助詐欺取財之犯行，辯稱：伊看報紙後，於九十八年
    四月八日打電話與對方聯絡，對方自稱許先生，告知伊應徵
    之職務為傳播公司載送傳播小姐之司機，且稱需先提供交付
    履歷表、身分證影本、駕照影本、存摺、提款卡及密碼資料
    予公司，如無問題，才可至公司上班，伊為獲取工作，才於
    九十八年四月八日某時，在臺中市○區○村路○○○路交叉
    路口附近，將履歷表、身分證影本、駕照影本、伊女友劉美
    蓮在台新商銀所開設帳戶之存摺、提款卡及密碼資料等文件
    交付予該「許先生」，伊沒想到對方會利用該等帳戶資料去
    騙人云云。經查：
  (一)被害人甲○○如何因受詐騙而將其所有合計十五萬元之款項
    匯入被告乙○○不知情之女友劉美蓮所申設之上開台新商銀
    帳戶等情，已據被害人甲○○於警詢中指述綦詳〔見警卷第
    21頁至第22頁。按被告以外之人（包括證人、鑑定人、告訴
    人、被害人及共同被告等）於審判外之陳述雖不符刑事訴訟
    法第一百五十九條之一至之四等四條之規定，而經當事人於
    審判程序同意作為證據，法院審酌該言詞陳述或書面陳述作
    成時之情況，認為適當者，亦得為證據；當事人、代理人或
    辯護人於法院調查證據時，知有刑事訴訟法第一百五十九條
    第一項不得為證據之情形，而未於言詞辯論終結前聲明異議
    者，視為有前項之同意，同法第一百五十九條之五定有明文
    。立法意旨在於傳聞證據未經當事人之反對詰問予以核實，
    原則上先予排除；惟若當事人已放棄反對詰問權，於審判程
    序中表明同意該等傳聞證據可作為證據；或於言詞辯論終結
    前未聲明異議，基於尊重當事人對傳聞證據之處分權及證據
    資料愈豐富，愈有助於真實發見之理念，且強化言詞辯論主
    義，使訴訟程序得以順暢進行，上開傳聞證據亦均具有證據
    能力。本件被害人甲○○於警詢時之指陳，其性質雖屬證人
    於審判外所為之陳述，而為傳聞證據，且查無符合刑事訴訟
    法第一百五十九條之一至之四之情形；然其所為之上開警詢
    筆錄內容，業經本院予以提示並告以要旨，且經檢察官與被
    告就證據能力俱表示並無異見，同意採為證據使用（見本院
    二審卷第16頁反面），本院審酌上開筆錄作成之時，並無任
    何遭受不當施壓或干擾，亦未有具體事證顯示其有遭受不當
    取供之情形，因認以之作為本件之證據亦屬適當，依上開刑
    事訴訟法第一百五十九條之五之規定，自得作為證據使用〕
    ，並有被害人甲○○所提出之台新銀行自動櫃員機交易明細
    表九紙、台新商銀九十八年五月十一日台新作文字第980723
    4號函覆被告不知情女友劉美蓮所申設上述台新商銀帳戶之
    開戶基本資料及資金往來明細等件在卷可稽（見警卷第7頁
    至第20頁、第24頁至第26頁），足徵被告所提供交付之上開
    台新商銀帳戶確實已供作不法犯罪集團向被害人甲○○詐騙
    而取得財物所用，應甚為明確。
  (二)被告乙○○雖以前揭情詞置辯，並提出九十八年四月六日及
    同年月八日之自由時報分類廣告為證（見本院二審卷第20頁
    至第21頁）；惟查，邇來不法詐欺集團成員使用他人帳戶資
    料作為指示被害人匯款工具之犯罪類型層出不窮，並廣經媒
    體披載，凡對社會動態尚非全然不予關注者均能知曉。本件
    被告於交付前開帳戶資料時，已近而立之年，為心智成熟之
    成年人，且其具國中畢業之學歷（見臺中縣警察局太平分局
    調查筆錄教育程度欄之記載），應具一般之智識程度，對於
    上開各情自應有所認識，竟仍將其不知情女友劉美蓮所申設
    之前開金融機構帳戶之存摺、提款卡及密碼資料均交付告知
    予並無一定之信賴關係，亦不知如何為進一步聯絡之不詳姓
    名成年男子「許先生」，對於何以任職公司司機需提供帳戶
    存摺、提款卡與密碼資料之詳細緣由均未予充分瞭解釐清；
    或以亟需工作為由，即率爾輕忽而未思慮其合理性；嗣後該
    等帳戶資料是否被使用於未知之用途亦不加以聞問；甚且對
    於所應徵工作之每日工時、福利、保險、老闆何人、公司登
    記名稱與詳細之店址何在、營運狀況如何等詳情，均始終無
    法敘明其概要，自難謂被告於主觀認知上並無懷疑之處；是
    縱令對方確係以應徵工作有需要向被告索取帳戶資料，然仍
    無解於被告主觀認知上已得對於對方向其索求帳戶資料之動
    機與目的產生合理懷疑之可能性，其主觀上顯具有縱使該「
    許先生」於取得該等帳戶資料後，自行或轉交他人持以實施
    犯罪，作為詐騙被害人匯款之用，亦不違背其本意之不確定
    故意至明。
  (三)按刑法上之故意，分直接故意（確定故意）與間接故意（不
    確定故意），「行為人對於構成犯罪之事實，明知並有意使
    其發生者」為直接故意，「行為人對於構成犯罪之事實，預
    見其發生而其發生並不違背其本意者」為間接故意；一般人
    至銀行開設帳戶並非難事，如非洗錢、犯罪等不法目的，依
    常情並無捨棄自己帳戶而迂迴收受他人帳戶使用之理，是被
    告乙○○對於前開真實姓名、年籍均不詳，自稱「許先生」
    之成年男子可能將其所提供之帳戶資料用來作為恐嚇或詐欺
    取財犯罪等非法用途上，應有所預見，且不違背其本意，其
    竟仍恣意提供上開帳戶資料予該自稱「許先生」之成年男子
    使用，足見該自稱「許先生」之成年男子將被告不知情女友
    劉美蓮所申設之台新商銀存摺、提款卡等帳戶資料用來作為
    詐欺取財犯罪之用，為被告所容認及允許。另查銀行帳戶可
    供款項之存匯、提領，係一般人均可輕易申請開設，並無任
    何資格條件之限制，且金融存款帳戶，事關存戶個人財產權
    益之保障，其與存戶印鑑章、提款卡結合，專屬性、私密性
    更形提高；除非本人或與本人具密切關係之人，難認有何理
    由可自由流通使用該存摺、印章及提款卡；一般人亦均有應
    妥為保管存摺及提款卡，以防止存摺及提款卡被他人冒用之
    認識，縱有特殊情況偶有將存摺、提款卡交付他人之需，亦
    必深入瞭解其用途後始行提供使用，實乃吾人日常生活經驗
    與事理；且存摺、提款卡等有關個人財產、身分之物品，其
    本身並無任何交易之價值，且倘若淪落不明人士手中，更極
    易被利用為與財產犯罪有關之犯罪工具；而與他人於身分上
    不具密切關係之人，竟要求他人提供帳戶資料以為使用或測
    試，此等行為，客觀上已屬可疑，且顯係供為某非正當資金
    進出使用，而隱瞞其流程及行為人身分曝光之不法意圖亦可
    預見；若此之社會現實，恆係一般人本於日常生活經驗即可
    體察，本件被告對此自亦難諉無不知，準此，被告有幫助他
    人為詐欺取財犯罪之不確定故意，自堪可認定。
  (四)綜上所述，被告乙○○所辯，無非事後飾卸之語，不足採信
    。是本件事證已臻明確，被告幫助詐欺犯行洵堪認定。
二、查前開真實姓名、年籍均不詳，自稱「許先生」之成年男子
    所屬詐欺集團成員，共同基於意圖為自己不法所有之犯意聯
    絡，以前揭之方式對被害人甲○○行騙，並致使被害人陷於
    錯誤，因而交付本人之財物，則該「許先生」所屬詐欺集團
    成員所為，應皆係犯刑法第三百三十九條第一項之詐欺取財
    罪。被告乙○○提供其不知情女友劉美蓮所開設前揭台新銀
    行帳戶之存摺、提款卡及密碼資料予「許先生」所屬詐欺集
    團成員，以為詐欺取財所用，係基於幫助他人詐欺取財之不
    確定故意，且所為屬詐欺取財罪構成要件以外之行為，核其
    所為係犯刑法第三十條第一項前段、第三百三十九條第一項
    之幫助詐欺取財罪。被告提供該等帳戶資料幫助「許先生」
    所屬詐欺集團成員犯詐欺取財罪，構成幫助犯，應依刑法第
    三十條第二項之規定減輕其刑。
三、原簡易判決以被告乙○○犯罪事證明確，予以論罪科刑，固
    非無見；惟查，被告前並無不法犯罪之前科紀錄，且於本件
    亦無前受徒刑之執行完畢，或一部之執行而赦免後，五年以
    內故意再犯有期徒刑以上之罪，而有構成累犯之情形，原簡
    易判決卻於主文欄贅載被告係「累犯」，已有未洽；被告上
    訴猶執前詞否認犯行，雖無可採，但其以於本件並未構成累
    犯為理由提起上訴，則為有理由，原簡易判決自屬無可維持
    ，應由本院管轄第二審之合議庭予以撤銷改判。
四、爰審酌被告乙○○之素行，有臺灣高等法院被告前案紀錄表
    可查，其明知所提供之上揭帳戶資料將有可能遭人供作詐欺
    取財之工具，竟為求得工作即未加細究，執意將其不知情女
    友劉美蓮所申設之前開台新商銀帳戶資料提供予不法份子使
    用，非惟幫助詐騙者遂行詐財目的，同時使詐欺者得以隱匿
    其真實身分，減少遭查獲之風險，愈使其肆無忌憚，助長犯
    罪之猖獗，破壞社會秩序甚鉅；兼衡酌本件被害人甲○○因
    遭詐騙而匯入被告所提供前揭台新商銀帳戶內之款項合計達
    十五萬元，金額非在少數，且被告犯後仍飾詞否認犯行，未
    見其悔意之具體展現之犯罪後態度等一切情狀，量處如主文
    所示之刑，並諭知易科罰金之折算標準。
五、至被告乙○○所提供其不知情女友劉美蓮申請之前揭台新商
    銀帳戶之存摺、提款卡等物，雖係供其違犯本件犯罪所用之
    物，但既非屬被告所有，自已不符刑法得予宣告沒收之要件
    。再被告本件犯罪之型態為幫助他人詐欺取財，因詐欺取財
    之正犯是否屬於共同正犯，與被告應成立之罪名、刑責均無
    涉，為免累贅，爰不於主文欄第二項諭知被告幫助「共同」
    詐欺取財，均附此說明之。
據上論斷，應依刑事訴訟法第四百五十五條之一第三項、第三百
六十九條第一項前段、第三百六十四條、第二百九十九條第一項
前段，刑法第三十條第一項前段、第二項、第三百三十九條第一
項、第四十一條第一項前段，刑法施行法第一條之一第一項、第
二項前段，判決如主文。
本案經檢察官張富鈞到庭執行職務。
中    華    民    國    98    年    11    月    17    日
                  刑事第三庭  審判長法  官  周瑞芬
                                    法  官  李慧瑜
                                    法  官  陳思成
以上正本證明與原本無異。
本件不得上訴。
                                    書記官  吳詩琳
中    華    民    國    98    年    11    月    17    日
附錄論罪科刑法條
刑法第三百三十九條第一項
意圖為自己或第三人不法之所有，以詐術使人將本人或第三人之
物交付者，處五年以下有期徒刑、拘役或科或併科一千元以下罰
金。


司法院資訊處製作；財團法人民間司法改革基金會備份。
